臺灣雲林地方法院刑事判決
109年度交訴字第127號
公  訴  人  臺灣雲林地方檢察署檢察官
被      告  蔡勝凱


上列被告因公共危險案件，經檢察官提起公訴（109年度偵字第6
280號），被告於準備程序中為有罪之陳述，本院合議庭裁定就
公共危險部分，由受命法官獨任行簡式審判程序，判決如下：
    主      文
蔡勝凱駕駛動力交通工具肇事，致人受傷而逃逸，處有期徒刑陸
月。
    事實及理由
壹、犯罪事實
    蔡勝凱於民國109年6月20日下午5時37分許，駕駛車牌號碼0
    0-0000號自用小貨車，沿雲林縣大埤鄉大埤路由東往西方向
    行駛，行駛至該路9巷之交岔路口時，欲往左迴車時，本應
    注意顯示左轉方向燈，並看清有無來往車輛，而依當時天候
    晴、日間自然光線、柏油路面乾燥、無缺陷、無障礙物等情
    ，並無不能注意之情事，竟疏未注意而先顯示右轉方向燈，
    並先行偏右行駛，復驟然往左迴車，反覆改變行向，且未看
    清有無來往車輛，適有王湘沄騎乘車牌號碼000-0000號之普
    通重型機車，沿同路段同方向行駛至該處，兩車因而發生碰
    撞，王湘沄因此人車倒地，受有頭部外傷、左手肘擦傷、右
    足踝擦傷、扭傷及拉傷之傷害（過失傷害部分業經撤回告訴
    ，本院另行判決）。蔡勝凱於駕車肇事後，因懼其另案因通
    緝而遭逮捕，竟另基於肇事逃逸之犯意，未告知王湘沄關於
    其身分資料，未徵得王湘沄之同意，復未停留於現場等候警
    方到場處理，亦未對王湘沄實施救護，短暫下車查看王湘沄
    之傷勢並略施關心後，即擅自駕駛上開車輛逃離現場。嗣經
    警員據報到場處理，而循線查悉上情。
貳、認定犯罪事實所憑之證據及理由      
一、被告蔡勝凱就上開犯罪事實坦承不諱，核與證人即告訴人王
    湘沄（警卷第7至13頁）、證人陳世豐（警卷第15至21頁）
    之證述相符，並有道路交通事故調查報告表㈠、㈡、道路交通
    事故現場圖各1 紙（警卷第23至27頁）、現場、車損及監視
    器錄影畫面翻拍照片10張（警卷第29至37頁）、國立臺灣大
    學醫學院附設醫院雲林分院診斷證明書1 紙（警卷第43頁）
    、雲林縣警察局斗南分局109 年9 月29日雲警南偵字第1090
    012123號函暨檢附之現場監視錄影畫面影像光碟1 份（偵卷
    第37頁、光碟置於偵卷最末頁光碟存放袋內）、交通部公路
    總局嘉義區監理所110 年1 月15日嘉監鑑字第1090302855號
    函暨檢附嘉雲區車輛行車事故鑑定會鑑定意見書1 份（本院
    卷第41至44頁）、被告之證號查詢汽車駕駛人資料1 紙（本
    院卷第45頁）、車牌號碼00-0000 號自用小貨車之車號查詢
    汽車車籍資料1 紙（本院卷第47頁）等證據可佐。
二、綜上，被告之任意性自白有上開證據予以補強，應與事實相
    符，堪採為認定事實之依據。從而，本案事證明確，被告犯
    行堪以認定，應依法論罪科刑。
參、論罪科刑
一、核被告所為，係犯刑法第185 條之4 之肇事致人傷害逃逸罪
    。
二、被告前因酒醉駕車之公共危險案件，經臺灣彰化地方法院以
    108年度交簡字第1072號判決判處有期徒刑3月確定，並於10
    8年12月26日易科罰金執行完畢，此有臺灣高等法院被告前
    案紀錄表在卷可稽，故被告於受有期徒刑執行完畢後，5 年
    內故意再犯本件有期徒刑以上之罪，依刑法第47條第1 項規
    定，為累犯，惟為免發生罪刑不相當之情形，參考司法院大
    法官釋字第775 號解釋意旨，應就個案裁量是否加重最低本
    刑，茲考量被告構成累犯之犯罪紀錄為酒駕案件，與本案罪
    名、犯罪類型均非相同，且被告已與告訴人達成調解，並賠
    償告訴人之損害，復查無被告本件犯行之特別惡性及對刑罰
    反應力薄弱之情形，因認本案若依刑法第47條累犯之規定加
    重其刑，將致罪刑不相當，爰不予加重其最低本刑。　　
三、犯罪之情狀顯可憫恕，認科以最低度刑仍嫌過重者，得酌量
    減輕其刑，刑法第59條定有明文。而所謂之「犯罪之情狀可
    憫恕」，與同法第57條規定科刑時應審酌之一切情狀，並非
    有截然不同之領域，於裁判上酌減其刑時，應就犯罪一切情
    狀（包括第57條所列舉之10款事項），予以全盤考量，審酌
    其犯罪有無可憫恕之事由，即有無特殊之原因與環境，在客
    觀上足以引起一般同情，以及宣告法定低度刑，是否猶嫌過
    重等，以為判斷（最高法院95年度台上字第6157號判決要旨
    參照）。查被告於本案肇事後，固未為任何救護行為或停留
    現場等候員警處理，復未留下聯絡資料即駕車離去，然告訴
    人因被告肇事受有頭部外傷、左手肘擦傷、右足踝擦傷、扭
    傷及拉傷之傷害，尚非屬危及生命之傷勢，亦非已臨命危、
    瀕死或呈現深度昏迷頓成無自救力之人之境。又被告對上開
    肇事逃逸之犯行坦承不諱，態度尚佳。而被告就過失傷害及
    肇事逃逸之部分，均與告訴人成立調解，告訴人並撤回過失
    傷害之告訴，且表示針對被告肇事逃逸之行為，不再追究等
    情，此有本院110年度司刑移調字第43號調解筆錄（本院卷
    第111頁）為憑，足見被告已取得告訴人之諒解，顯有真切
    懺悔。觀之被告本案肇事逃逸之犯行，相較於其他肇事逃逸
    之行為人肇事致人受傷嚴重、肇事責任顯然較重等情形，其
    犯罪情節實屬較輕，縱宣告法定最低度之刑，猶嫌過重，爰
    依刑法第59條規定酌減其刑。　　
四、爰審酌被告駕車肇事致人受傷後，未給予告訴人必要救護或
    停留現場等候員警處理，反而因慮及其另案通緝之因素，於
    下車查看、略施關心後，即駕車離去，罔顧告訴人身體安全
    ，缺乏尊重其他用路人生命、身體安全之觀念，實有不該。
    惟本案告訴人所受傷勢尚非極為嚴重，且如前述，被告就過
    失傷害及肇事逃逸之部分，業與告訴人成立調解，告訴人並
    撤回過失傷害之告訴，且表示針對被告肇事逃逸之行為，不
    再追究等情。兼衡被告自陳國中肄業之教育程度；未婚，無
    子女；家庭成員有父母、胞兄、胞姊、姪子；現從事臨時工
    ，每月收入不穩定；目前父母需要被告撫養照顧及其他一切
    情狀，量處如主文所示之刑。　
肆、應適用之法律：刑事訴訟法第273 條之1 、第299 條第1 項
    前段，刑法第185 條之4 、第59條。
本案經檢察官李文潔提起公訴，檢察官李承桓到庭執行職務。
中　　華　　民　　國　　110 　年　　3 　　月　　26　　日
                  刑事第八庭  法  官   蕭孝如 
以上正本證明與原本無異。
如不服本判決應於收受判決後 20 日內向本院提出上訴書狀，並
應敘述具體理由；其未敘述上訴理由者，應於上訴期間屆滿後20
 日內向本院補提理由書（均須按他造當事人之人數附繕本）。
「切勿逕送上級法院」。
                              書記官   沈佩霖
中　　華　　民　　國　　110 　年　　3 　　月　　26　　日

附錄本件論罪科刑法條全文
中華民國刑法第185 條之4
駕駛動力交通工具肇事，致人死傷而逃逸者，處一年以上七年以
下有期徒刑。